【裁判字號】    89,交聲,11
【裁判日期】    900402
【裁判案由】    道路交通管理處罰條例聲明異議
【裁判全文】
台灣花蓮地方法院交通事件裁定                     八十九年度交聲字第一一號
    受處分人
    即異議人  乙○○
右受處分人即異議人因不服交通管理處罰條例案件，對於交通部公路局台北區監理所
花蓮監理站於民國八十九年六月九日所為之處分（原處分案號：玉監字第駕裁四五—
00000000號），聲明異議，本院裁定如左：
    主      文
原處分撤銷。
乙○○不罰。
    理      由
一、本件原處分機關認受處分人即異議人乙○○，將其所有之車牌號ＳＭ─一四四七
    號自用小客車，於民國八十七年十二月十二日下午四時三十五分許，停放在該高
    雄市○○區○○路，之公有收費停車場，由收費員見未繳費，即填開補費通知單
    並夾訂於車輛雨刷器後，因未依規定繳費，經高雄市政府警察局公共停車場管理
    中心，以受處分人有違反道路交通管理處罰條例第五十六條第一項第十款汽車駕
    駛人在道路收費停車處所停車，不依規定繳費規定之行為掣單舉發，嗣受處分人
    於舉發通知單上所載應到案日期前向原處分機關為申訴，經原處分機關請舉發單
    位即高雄市政府警察局調查結果，仍認定受處分人有前述違規行為，原處分機關
    乃於八十九年六月九日以受處分人有違反前揭道路交通管理處罰條例第五十六條
    第一項第十款規定之行為，裁處受處分人罰鍰新台幣一千二百元。
二、受處分人聲明異議意旨略以：受處分人於上開時日，駕車停車之地點為高雄市楠
    梓區「小北百貨」對面劃白線區，該處並未設置任何停車收費識別及停車格之標
    識，且受處分人停車約十餘分鐘離開時，並未收到任何繳費通知單，亦無收費員
    向其收取停車費，根本不知道要去補繳，即收到違規罰鍰之通知單等語，經查：
  （一）受處分人上揭車輛確曾於右揭時、地停車之事實，業據高雄市政府警察局公
        共停車場欠繳停車費逕行舉發報表上，補費通知單號碼第一九竹五八九六號
        可稽，核其記載之車號ＳＭ─一四四七、車種福特及車色白色，均與受處分
        人所有之上揭車號車輛相符，足認受處分人上開車輛，確有於上揭時地停車
        之事實。
  （二）按各地方停車主管機關，訂定差別之停車費率，向公有（含路邊及公有路外
        公共停車場）收費停車場之使用人收費，其使用關係應認係公法上之營造物
        利用關係。查目前公有收費停車場之相關法規，對計次停車當時未繳費者，
        均無訂立，可由停車場管理員開停車補費單夾訂車輛雨刷後，不需確定已送
        達停車者之程序，即可逕以逾時未補繳，由管理員填寫「違規停車事件檢舉
        單」，再轉報停車管理中心後，掣發違反道路交通管理事件通知單，送裁決
        單位裁決之法規可資依據；故高雄市之公有停車場，對於停車未繳費者，於
        作成掣單舉發違反道路交通管理事件之行政處分前，亦必先符合送達要件，
        即公有收費停車場管理員停車補費通知單或停車逾時補繳通知單，必已到達
        相對人始生通知之效力，倘該通知單未經合法送達停車場使用人，則雖其逾
        期未予補繳停車費，仍難認停車場使用人係「不依規定繳費」，即不得以其
        違反道路交通管理處罰條例第五十六條第一項第十款之「汽車駕駛人在道路
        收費停車處所停車，不依規定繳費」予以裁罰。
  （三）惟查，依卷附高雄市政府警察局函覆花蓮監理站甲○○○之內容：「停車本
        市○○路之計次收費場，由收費員見未繳費，即己填開補費通知單，並夾訂
        車輛雨刷器」等文字，可知高雄市○○路之現行路邊停車收費方法，既以人
        工方式，由管理員以手抄寫車號及停車時間於停車繳費通知單後，將該張停
        車繳費通知單夾於汽車之雨刷上，而使停車之駕駛人得以知悉其應繳若干之
        停車費，此種通知人民繳納停車費之方式，就行政機關而言固極為便利，惟
        該停車場管理員既未曾將上揭通知單交付或告知駕駛人，即無法認定該繳費
        通知單已生送達之效力，因該繳費通知單夾於汽車之雨刷上，而斯時汽車又
        停放於路邊，實無法於訴訟上可以確定當車主回到其停車處所時，其一定可
        以看到該張繳費單，於此情況時，雖依情理，可要求汽車駕駛人應前往附近
        之停車收費管理崗亭向管理員查詢有無被開立過繳費通知單，而補繳停車費
        ，惟就法律層面而言，並無任何法律要求人民有為如此處理之義務規定。雖
        按照此一推論，有導致每位駕駛人均可以未收到繳費通知單為由，而拒繳停
        車費，惟當夾於汽車雨刷上之繳費通知單，如無積極證據可以證明，當駕駛
        人回到停車位時，該張繳費單一定還在汽車之雨刷上，即不能遽認該張繳費
        通知單確已由駕駛人親自收受之情況下，即應由公有路邊收費停車場管理單
   位，掣開路邊收費停車場逾時催（補）繳通知單，依補繳停車費通知單存根
        聯之車籍址郵寄送達通知車主，逾期未繳，始再掣單舉發違反道路交通管理
        處罰條例第五十六條第一項第十款，於此情形，方可認完全符合行政處分之
        程序要件。
  （四）從而，本件停車場管理處及管理員既未能證明已將停車繳費通知單送達駕駛
        人或汽車所有人，自難認受處分人係未依規定繳費，即受處分人未收受繳費
        或補費通知之送達或告知，縱其未於停車後依限繳費，仍應認與前揭道路交
        通管理處罰條例第五十六條第一項之處罰要件尚有不符，是原處分機關乃以
        受處分人有違反前揭道路交通管理處罰條例第五十六條第一項第十款規定之
        行為，裁處受處分人罰鍰新台幣一千二百元，即與上揭行政裁罰之要件不符
        ，自應由高雄市公共停車場管理中心依上揭受處分人停車之事實，重行掣發
        繳費通知單送達受處分人，以憑繳費。
三、綜上所述，原處分機關所認定受處分人有前開違反道路交通管理處罰條例之違規
    事實，於訴訟上並未有任何積極證據，足資證明受處分人於其停車位置，已受領
    該管理員夾置於汽車雨刷上之繳費通知單，即既無積極證據足以證明受處分人已
    接獲該停車繳費通知單而猶有不依規定於期限內繳費之違規行為，受處分人辯稱
    其並未看到繳費通知單，故未繳費乙節，依前揭說明，及訴訟上之待證事實「倘
    有懷疑，則從被告之利益作解釋」之證據法則，應作成對受處分人有利之認定，
    而應予採信，此外復查無其他積極證據足以證明受處分人有原處分機關所認定之
    前開違規行為，自應作對受處分人有利之認定，原處分機關不察，遽對受處分人
    為前開裁決，即難認為允當，應認受處分人之異議為有理由，自應由本院將原處
    分撤銷，改諭知受處分人不罰，以資適法。
據上論斷，應依道路交通案件處理辦法第二十條前段，裁定如主文。
中      華      民      國      九十    年      四      月      二      日
                                臺灣花蓮地方法院交通法庭
                                    法    官  吳  順  龍
右正本證明與原本無異。
如對本裁定不服，應於送達後五日內，向本院提出抗告狀。（應抄附繕本）
                                    法院書記官
中      華      民      國      九十    年      四     月      三      日


司法院資訊處製作；財團法人民間司法改革基金會備份。
